臺灣新北地方法院民事判決
109年度保險字第5號
原      告  李文智




訴訟代理人  黃清濱律師
複  代理人  李冠廷律師
被      告  全球人壽保險股份有限公司

法定代理人  彭騰德
訴訟代理人  林子凡
            侯懿純
被      告  英屬百慕達商友邦人壽保險股份有限公司

法定代理人  侯文成
訴訟代理人  簡蔓婷律師
            蘇恆進律師
被      告  富邦人壽保險股份有限公司

法定代理人  陳俊伴
訴訟代理人  馮瀚廣
            吳建權
            黃杉睿
上列當事人間請求給付保險金事件，本院於民國111 年7 月6 日
言詞辯論終結，判決如下：
     主  文
原告之訴及假執行之聲請均駁回。
訴訟費用由原告負擔。
    事實及理由
壹、程序部分：
一、按訴狀送達後，原告不得將原訴變更或追加他訴，但擴張或
    減縮應受判決事項之聲明者，不在此限，民事訴訟法第255 
    條第1 項第3 款定有明文。經查，本件原告起訴第一項聲明
    原係請求：被告全球人壽保險股份有限公司（下稱全球人壽
    公司）應給付原告新臺幣（下同）518,000 元；被告被告英
    屬百慕達商友邦人壽保險股份有限公司（下稱友邦人壽公司
    ）應給付原告505,442 元；被告富邦人壽保險股份有限公司
    （下稱富邦人壽公司）應給付原告166,629 元，併自起訴狀
    繕本送達翌日起至清償日止，按保險利率10%計算之利息，
    嗣於本院民國111年1月5日準備程序就富邦人壽公司部分變
    更聲明為被告富邦人壽公司應給付原告154,629 元（見本院
    卷第533頁），又於111年7月6日具狀變更為166,629元，衡
    以原告所為訴之變更，係屬減縮及變更應受判決事項之聲明
    ，揆諸上開規定，應予准許，合先敘明。
貳、實體部分：
一、原告起訴主張：原告前向被告全球人壽公司購買「全球人壽
    醫療費用保險附約 (XIIR)」之保險；向友邦人壽公司購買
    「友邦人壽友實在醫療健康保險附約」之保險；向被告富邦
    人壽公司購買「富邦人壽真心關懷重大疾病暨特定傷病終身
    健康保險」之保險，該等保險均在契約有效存續期間，嗣因
    原告罹患全身性疾病，經主治醫師診斷須入住醫院，而辦理
    住院手續在醫院接受診療，其情已符合保險契約關於住院之
    規定，詎被告竟拒絕給付理賠金，爰依保險契約之法律關係
    ，提起本件訴訟，聲明：全球人壽公司應給付原告518,000 
    元；友邦人壽公司應給付原告505,442 元；富邦人壽公司應
    給付原告166,629 元，併自起訴狀繕本送達翌日起至清償日
    止，按保險利率10%計算之利息。如受有利判決，原告願供
    擔保，請准宣告假執行等語。
二、被告答辯以：　　　　
　㈠全球人壽公司主張：　
　⒈原告僅於108年11月29日提出理賠申請書及診斷證明書，申請
    108年9月13日至9月14日之住院醫療費用保險金等，至於108
     年10月27日以後之各次住院醫療保險費用請求利息，因未
    曾提出理賠申請，亦無任何證明文件，依保險法第34條約定
    ，無從請求住院醫療費用之保險金。
　⒉依全球人壽醫療費用保險附約契約條款第6條規定，原告投保
    之每日病房費用保險金限額2,000元、第7條規定依原告投保
    之內容依住院醫療費用保險金上限金額為70,000元，第10條
    規定，被保險人就同次住院如選擇申請給付日額保險金，則
    不能申請各項保險金，是原告請求之金額亦應調整。又前開
    契約第2 條第7 款約定，原告須具備「有正式辦理住院手續
    並確實在醫院接受診療」及「住院必要須性」之要件，始得
    申請理賠，本件原告雖形式上具有正式辦理住院手續並確實
    在醫院接受診療之紀錄，惟其傷病情形因不具住院治療之必
    要性，與約定給付保險金之要件不符，自無從向被告請求給
    付保險金。
　⒊綜上，原告顯無住院必要性，無請求被告給付保險金之餘地
    ，應予駁回。聲明：原告之訴駁回。如受不利之判決，被告
    願供擔保請准宣告免為假執行等語。　
　㈡友邦人壽公司主張：　
　⒈依原告提供之108年10月7日至108年10月8日中國醫藥大學附
    設醫院診斷證明書及出院病歷摘要，其病名為類風濕性關節
    炎，並於上述期間住院自費接受復邁（Adalimumab)施打，
    而復邁針劑之注射，係屬皮下注射，通常僅須幾秒鐘或1至2
     分鐘即完成施打，後續以門診追蹤即可，依一般醫療常規
    ，如須住院治療之疾病，通常於治療前會有抽血等一般性檢
    查，於治療一段時間後，將再次進行抽血等相關檢查，使醫
    師得藉由檢測報告之數據，判斷治療或服用藥物之效果；本
    件未有住院施打復邁之後續檢查與追蹤，足見施打復邁無住
    院之必要，自與「友邦人壽友實在醫療健康保險」第2條第5
     項約定要件未合，故就該期間之住院不予理賠。
　⒉原告提出診斷證明書及出院病歷摘要中，亦未說明為何必需
    使用維他命D (優寶滴）治療，而維生素D是一種可由人體自
    行合成的脂溶性維生素，其不足為常見現象，得藉由適當日
    曬而改善，根本不需住院治療，且服用維生素D 僅為口服一
    般保健食品或營養品，非治療類風濕性關節炎治療必需藥物
    ，無住院必要性，與「友邦人壽友實在醫療健康保險」第2 
    條「住院」之約定不符。
　⒊原告就曾於108年10月31日至11月1日、11月20日至11月21日
    、12月4日至12月5日、109年1月7日至1月8日、3月27日至3
    月28日住院乙節，原告均未向被告提出申請亦未向被告提供
    前述5 段住院期間之診斷證明書及相關證明文件，致被告無
    從得知其住院之事實及進行之醫療處置，與「友邦人壽友實
    在醫療健康保險」約定之保險金給付項目是否相符。準此，
    原告就前述期間之住院，並未居於得請求給付保險金而尚未
    受給付之狀態，所訴事實欠缺權利保護必要，應予駁回。若
    准許不依一般保險理賠程序請求保險金，得逕依司法程序為
    請求，無非使原告藉此規避保險契約理賠與否之審核及專業
    醫務判斷，恐有損及保險危險共同團體之利益。
　⒋原告另稱全球人壽公司及富邦人壽公司均依約給付保險金云
    云，惟原告與各保險公司之保險契約，基於債之相對性，及
    各保險公司對於住院必要性之判斷與處理，各有其適當標準
    ，難遽以認定就被告而言，原告即確有住院之必要，原告據
    此請求被告給付保險金，顯無理由。
　⒌綜上，原告本次住院無住院之必要性，故其請求被告給付保
    險金顯無理由，聲明：原告之訴駁回。被告如受不利之判決
    ，願供擔保請准宣告免為假執行等語。
　㈢富邦人壽公司主張：　　
　⒈原告請求給付保險金166,629元，然依原告請求方式計算加總
    並未相符。又原告主張「住院日期109/3/27至109/3/28」部
    分，被告富邦人壽公司除未曾接獲原告就該次住院區間申請
    理賠外，原告亦未依「富邦人壽真心關懷重大疾病暨特定傷
    病終身健康保險」契約，檢附相關證明文件，致被告富邦人
    壽公司無從知悉亦無從審酌本次事故。
　⒉依「富邦人壽享安心住院醫療定額健康保險附約（HKR)」條
    款第2條第1項第12款、第5條約定，及「富邦人壽新住院院
    醫療定期健康保險附約」第2條第1項第8 款、第6條約定參
    照，被告僅於經醫師診斷其疾病或傷害必須入住醫院時，始
    依約負相關保險金給付之責任。本件原告109 年1 月7 日因
    類風濕性關節炎入住中國醫藥大學附設醫院治療，診斷證明
    書所載病名僅「類風溼性關節炎」，醫師囑言記載醫療行為
    係施打復邁藥劑，而復邁藥劑為一種選擇性免疫抑制劑，適
    用於治療類風濕性關節炎，以「自行注射」方式注射於大腿
    或腹部。是以，施打復邁藥劑並非危險性醫療行為，甚至病
    患可自行注射，就此原告縱須至醫療院所施打復邁藥劑，以
    門診方式即可，亦無住院之必要。
  ⒊另依原告於中國醫藥大學附設醫院之住院病歷所載，其住院
    期間僅接受「血液檢查」、「尿液檢查」及注射復邁藥劑，
    其中「血液檢查」及「尿液檢查」均為單次採樣後送檢，未
    有其它積極醫療行為，足徵原告體況上無其它不適；原告19
    ：50辦理住院，19：52施打復邁藥劑，翌日上午10時45分出
    院，實際在院期間僅15小時，且注射後為睡覺時間，期間除
    施打復邁藥劑未見其它醫療行為，原告雖稱罹患「患持續性
    心房震顫」而需住院，此僅為其「自述」心律不整，未經醫
    師確診，且倘原告所述為真，為何住院期間未就心房震顫部
    分，施以必要治療或檢查，逕准於隔日上午離院，足見原告
    本次僅為施打復邁藥劑而住院。原告稱109 年1 月21日曾於
    台北榮民總醫院接受心律不整手術，惟本件請求住院理賠之
    期間為1 月7 日至8 日，何得以未來之心律不整手術推導本
    次住院之必要性？況原證6 僅係109 年2 月6 日之門診病歷
    ，未提及其心律不整接受手術之事實，且第2 頁最末之處方
    紀錄，載明「本次門診未開立處方用藥」，原告連心律不整
    相關用藥都無須使用，顯見所稱心律不整對其身體健康影響
    甚微。此外，復邁藥劑現已為中央健康保險署核定之健保用
    藥，倘原告有確其必要施打，何須自費支應，足見原告確無
    需施打之必要。
　⒋綜上，原告就本次住院欠缺必要性，其請求被告給付住院醫
    療保險金，自無所據，聲明：原告之訴駁回。如受不利判決
    ，被告願供擔保，請准免予假執行等語。
三、本院得心證之理由：
  ㈠按當事人主張有利於己之事實者，就其事實有舉證之責任，
    民事訴訟法第277條前段定有明文。民事訴訟如係由原告主
    張權利者，應先由原告負舉證之責，若原告先不能舉證，以
    證實自己主張之事實為真實，則被告就其抗辯事實即令不能
    舉證，或其所舉證據尚有疵累，亦應駁回原告之請求（最高
    法院17年上字第917號判決意旨參照）。又按保險制度最大
    功能在於將個人於生活中遭遇各種人身危險、財產危險，及
    對他人之責任危險等所產生之損失，分攤消化於共同團體，
    是任何一個保險皆以一共同團體之存在為先決條件，此團體
    乃由各個因某種危險事故發生而將遭受損失之人所組成，故
    基於保險是一共同團體之概念，面對保險契約所生權利糾葛
    時，應立於整個危險共同團體之利益觀點，不能僅從契約當
    事人之角度思考，若過於寬認保險事故之發生，將使保險金
    之給付過於浮濫，最終將致侵害整個危險共同團體成員之利
    益，有違保險制度之本旨。實際治療之醫師認定「有住院必
    要」固應尊重，但仍須符合醫理，不得違背經驗法則或論理
    法則，以符合保險為最大善意及最大誠信契約之契約本旨。
    準此，前揭保險契約條款關於「經醫師診斷有住院之必要性
    」之意義，解釋上自不應僅以實際治療之醫師認為「有住院
    必要性」，即認符合前揭系爭保險契約條款之約定，而應以
    具有相同專業醫師於相同情形通常會診斷具有住院之必要性
    者，方得認為相符，非專以被保險人與其主治醫師之主觀認
    定為據。
  ㈡查原告於106年12月6日向富邦人壽公司投保富邦人壽真心關
    懷重大疾病暨特定傷病終身健康保險，又於107年1月26日向
    全球人壽公司投保全球人壽終身壽險並附加全球人壽醫療費
    用健康保險附約、全球人身傷害保險附約、全球人壽醫療保
    險附加條款，再於107年5月14日投保友邦人壽友全保終身保
    險等情，為兩造所不爭執，且有前開全球人壽保險契約、富
    邦人壽保險契約、友邦人壽保險單、要保書在卷可查（見本
    院卷第109頁至第111頁、第127頁至第146頁、第213頁至第2
    21頁），堪信屬實。
　㈢原告向全球人壽公司請求給付保險金，其主張住院期間分別
    為108年9月13日至108年9月14日、108年10月7日至108年10
    月8日、108年10月31日至108年11月1日、108年11月20日至1
    08年11月21日、108年12月14日至108年12月15日、109年1月
    7日至109年1月8日、109年3月27日至109年3月28日，並分次
    請求住院醫療費用、日額保險金、每日病房費用保險金，共
    計遭拒絕理賠金額為518,000元；向友邦人壽公司請求給付
    保險金，其主張住院期間為108年10月7日至108年10月8日、
    108年10月31日至108年11月1日、108年11月20日至108年11
    月21日、108年12月14日至108年12月15日、109年1月7日至1
    09年1月8日、109年3月27日至109年3月28日，並分次請求住
    院醫療費用、住院日額保險金、每日病房費用保險金，共計
    遭拒絕理賠金額為505,442元；向富邦人壽公司請求給付保
    險金，主張住院期間為109年1月7日至109年1月8日，109年3
    月27日至109年3月28日，並分次請求住醫療費用、住院醫療
    保險金、住院看護保險金、住院後療養保險金、每日病房費
    用保險金等，申請理賠金額為166,629元，然被告全球人壽
    公司辯稱原告僅曾申請108年9月13日至108年9月14日部分之
    理賠，其他部分並未提出申請，被告全球人壽公司未取得任
    何證明文件，無從判別是否應理賠原告等語；被告友邦人壽
    公司則辯稱原告於108年10月31日至11月1日、11月20日至11
    月21日、12月4日至12月5日、109年1月7日至1月8日、3月27
    日至3月28日住院部分，未提出申請亦未提出診斷證明書及
    相關證明文件，致無從得知其住院之事實及進行之醫療處置
    ，與約定之保險金給付項目是否相符；另被告富邦人壽公司
    辯稱原告並未向其申請109年3月27日至109年3月28日住院部
    分之理賠，亦未提供理賠申請書、診斷證明書、收據正本等
    資料，原告就被告此部分所辯稱僅表示有申請，但無資料可
    以提供等語（見本院卷第570頁），原告迄今並未就此部分
    提供相關單據，其主張是否屬實，尚無足憑。
　㈣又按全球人壽醫療保險附加條款第2條第7款前段約定，「住
    院」係指被保險人經醫師診斷其疾病或傷害必須入住院，且
    正式辦理住院手續並確實在醫院接受治療者（見本院卷第13
    7頁）、友邦人壽友實在醫療健康保險附約第2條第5項前段
    約定，本附約所稱「住院」係指被保險人經醫師診斷其疾病
    或傷害必須入住醫院，且正式辦理住院手續並確實在醫院接
    受診療者（見本院卷第266頁）、富邦人壽享安心住院醫療
    定額健康保險附約條款第2條第1項第12款約定「住院」係 
    指被保險人經醫師診斷其疾病或傷害必須入住醫院，且正式
    辦理住院手續並確實在醫院接受診療者（見本院卷第227頁
    ）、富邦人壽新住院醫療定期健康保險附約第2條第1項 第8
    款前段約定「住院」係指被保險人經醫師診斷其疾病或 傷
    害必須入住醫院，且正式辦理住院手續並確實在醫院接受診
    療者（見本院卷第233頁），是依前開契約足見原告即被保
    險人須具備「有正式辦理住院手續並確實在醫院接受診療」
    及 「住院必要性」，始得申請理賠，且前開約款所稱「住
    院」，包含被保險人「因疾病或傷害」、「經醫師診斷必須
    入住醫院治療」、「經正式辦理住院手續」、「確實在醫院
    接受診療」等要件，而所謂「經醫師診斷必須入住醫院治療
    」，如前所述，解釋上應排除客觀上、實際上無住院治療必
    要之情形，且實際治療醫師就住院必要性之診斷固應尊重，
    但仍須符合醫理，而應以具有相當專業知識之醫師在相同情
    況下通常均會診斷有住院必要性者，方足當之，始符保險契
    約應遵循最大善意原則及誠信原則之契約本旨。
　㈤就原告主張具有住院治療必要性，經本院送長庚醫療財團法
    人台北長庚紀念醫院鑑定意見指出依一般臨床經驗研判，若
    只單純實施復邁注射應尚無住院之必要，惟個別病人實際上
    有無住院需求及必要性，涉及主治醫師之臨床專業判斷，且
    應一併考量是否有除施與復邁注射治療之外的其他檢驗或治
    療，此部份建議另詢病人實際就診之醫療院所負責診治的醫
    師為宜等語（見本院卷第437頁），又原告稱因有心律不整
    之病史，因復邁有加重誘發心律不整之風險，需住院注射嚴
    密觀察生命徵象，有中國醫藥大學附設醫院之函文為佐證（
    見本院卷第583頁），惟查原告與訴外人蔡伃妍等人因涉嫌
    詐領保險金，而經臺灣臺中地方檢察署檢察官以涉犯刑法第
    339條之4第1項第2款之3人以下共同犯詐欺取財罪嫌起訴之
    ，有起訴書在卷可稽（見本院卷第453頁至第504頁），復經
    本院調取刑案電子卷，互核檢察官起訴書內容，應已足認
　　原告於107年10月18日前，未曾至振興醫院診斷有類風濕性
    關節炎之就診、用藥紀錄，卻於107年10月18日至109年8月7
    日止之期間，前往臺中澄清醫院中港分院、臺中榮民總醫院
    、彰化秀傳醫院、中國醫藥大學附設醫院等共計32次，對看
    診醫師主訴「曾經在振興醫院、恩主公醫院診斷有類風濕性
    關節炎，並使用復邁治療6個月後有改善」、「頸部、雙肩
    痛、雙側掌指關節、指間關節疼痛約兩年」、「母親患有類
    風濕性關節炎」，看診醫師則同意李文智住院自費注射復邁
    ，另李文智曾於107年10月31日赴彰化秀傳醫院之林泓科醫
    師之門診看診，惟經林泓科醫師在李文智的病歷紀錄上記載
    「hospital shopping」等情，有李文智病歷紀錄異常說明
    、相關病歷資料可資佐證（見110年度偵字第16607號卷第45
    頁至第50頁、第219頁至第251頁、110年度偵字第26262號卷
    ㈠第433頁、第439頁至第443頁），是原告向主治醫生謊稱曾
    有在其他醫院因類風濕性關節炎使用復邁治療部分，其後續
    就診實有可能因其提供不實資訊而影響主治醫生之判斷，是
    本件尚難認係具備住院治療之必要性，原告自無從向被告請
    求給付保險金。
四、綜上所述，原告依保險契約法律關係，請求被告全球人壽公
    司應給付原告518,000 元；友邦人壽公司應給付原告505,44
    2 元；富邦人壽公司應給付原告166,629 元，併自起訴狀繕
    本送達翌日起至清償日止，按保險利率10%計算之利息，均
    為無理由，應予駁回。原告之訴既經駁回，其假執行之聲請
    即失所附麗，亦不應准許。
五、本件事證已臻明確，兩造其餘攻擊防禦方法及證據，經審酌
    後與判決之結果不生影響，爰不一一論列。
六、訴訟費用之依據：民事訴訟法第78條。　　　
中    華    民    國    111   年     8    月    17    日
                  民事第六庭  審判長法  官  許瑞東

                                    法  官  林琮欽

                                    法  官  宋家瑋
以上正本係照原本作成。
如對本判決上訴，須於判決送達後20日內向本院提出上訴狀。如
委任律師提起上訴者，應一併繳納上訴審裁判費。
中    華    民    國    111   年     8    月     17   日
                                    書記官  張韶安